【裁判字號】    98,審重訴,1004
【裁判日期】    980918
【裁判案由】    損害賠償
【裁判全文】
臺灣臺北地方法院民事裁定          98年度審重訴字第1004號
原      告  中央存款保險股份有限公司
法定代理人  甲○○
訴訟代理人  方瓊英律師
            何欣蓓律師
被      告  庚○○
            丙○○
            乙○○
            己○○
            戊○○
            丁○○
            辛○○
上列當事人間損害賠償事件，本院裁定如下：
    主  文
本件移送臺灣板橋地方法院。
    理  由
一、按訴訟之全部或一部，法院認為無管轄權者，依原告聲請或
    依職權以裁定移送於其管轄法院，民事訴訟法第28條第 1項
    定有明文。又訴訟，由被告住所地之法院管轄。另因侵權行
    為涉訟者，得由行為地之法院管轄。而共同訴訟之被告數人
    ，其住所不在一法院管轄區域內者，各該住所在地之法院俱
    有管轄權。但依第 4條至前條規定有共同管轄法院者，由該
    法院管轄，此於民事訴訟法第1條第1項、第15條及第20條亦
    有明文。由前開法條觀之，關於共同訴訟之普通審判籍，僅
    於無民事訴訟法第20條但書規定之共同特別審判籍適用餘地
    時，方有其適用，若有共同特別審判籍存在時，原告自應向
    該共同特別審判籍所在地之法院起訴。另因侵權行為涉訟者
    ，得由行為地之法院管轄，為民事訴訟法第15條第 1項所明
    定。所謂行為地，凡為一部實行行為或其一部行為結果發生
    之地皆屬之，此有最高法院 56年台抗字第369號判例意旨可
    參。
二、查本件原告提起本件訴訟所據之原因事實，係以被告庚○○
    、丙○○、乙○○分別於民國86年間擔任花蓮企業銀行股份
    有限公司（下稱花蓮企銀）之副總經理、審查處主任兼授信
    審議委員會委員及審查處副主任，被告己○○、戊○○及丁○○分別擔任花蓮企銀三重分行經理、襄理及徵信承辦人員
    ，被告辛○○則為花蓮企銀三重分行之授信承辦人員，因訴
    外人裕高建設股份有限公司（下稱裕高公司）以其所有之不
    動產（下稱系爭不動產）為擔保向花蓮企銀三重分行辦理貸
    款，由被告丁○○推估擔保品之價值，再由三重分行之授信
    承辦人員即被告辛○○於86年7月16日辦理初簽程序，層轉
    被告戊○○及己○○依序核章並報總行授信審查處，經被告
    乙○○及丙○○配合准予違法放貸，於董事會核准貸款後，
    即由花連企銀三重分行於86年8月8日撥付貸款，而為違法放
    貸，致花蓮企銀受有損害，其等自應對花蓮企銀依委任契約
    、僱傭契約及民法第184條及第185條關於侵權行為之規定，
    訴請被告負連帶賠償責任，而因因行政院金融重建基金嗣後
    依行政院金融重建基金設置及管理條例之規定，取得花蓮企
    業銀行股份有限公司（下稱花蓮企銀）對被告等之損害賠償
    請求權，再由原告獲得行政院金融重建基金會授與前開對被
    告等之損害賠償請求權，為此由原告提起本件訴訟。而觀諸
    原告於本件訴訟中雖係主張依法受讓取得上開請求權，惟參
    諸民法第299條第1項規定意旨，民事訴訟法關於特別審判籍
    等規定之適用，當不因起訴者係基於事後受讓之權利而異其
    認定；進而，關於本件原告所主張侵權行為損害賠償請求權
    部分，其所主張被告違法貸放行為主要在花蓮企銀三重分行
    內，並非本院轄區，有本院97年度易字第886號刑事判決書
    記載之內容可按，另涉及總行審核違法貸放部分，斯時花蓮
    企銀總行之事務所所在地則在花蓮縣花蓮市○○路1之7號，
    有經濟部函覆之該行變更登記事項卡影本1份附卷可稽，亦
    非本院轄區，是依前揭規定意旨及說明，原告所主張侵權行
    為地及結果地應在臺北縣三重市或花蓮縣，而本件被告住所
    復分別在臺北縣新店市、臺北市中正區、臺北縣三重市、臺
    北縣八里鄉、臺北市北投區及臺北縣淡水鎮等處，並不在同
    一法院管轄區域內，依前述民事訴訟法第15條、第20條但書
    規定，自應由此事件之共同特別審判籍管轄法院即其等侵權
    行為地法院管轄，並無普通審判籍法院管轄規定之適用，且
    以原告之訴係選擇合併訴訟，亦無將其餘部分割裂而隸屬不
    同法院管轄之必要，而應全部優先適用民事訴訟法第20條但
    書關於特別審判籍之規定。是依前揭規定意旨說明，原告向
    無管轄權之本院起訴，顯係違誤，爰依職權將本件移送於原
    告所主張主要侵權行為地之管轄法院即臺灣板橋地方法院。
三、依首開法條裁定如主文。
中    華    民    國    98    年    9     月    18    日
                  民事第六庭    法  官  林麗真
以上正本係照原本作成
如對本裁定抗告須於裁定送達後10日內向本院提出抗告狀，並繳
納抗告費新臺幣1,000元
中    華    民    國    98    年    9     月    21    日
                                書記官  黃士元


司法院資訊處製作；財團法人民間司法改革基金會備份。
